臺灣高等法院臺中分院刑事裁定
　　抗告人即
　　原處分機關　　交通部公路總局台中區監理所
　　異　議　人
　　即受處分人　　甲○○
右列抗告人因受處分人違反道路交通管理處罰條例案件，不服臺灣彰化地方法院中華
民國九十二年十二月十二日第一審裁定（案號：九十二年度交聲字第四六三、四六四
、四六五、四六六、四六七、四六八、四六九、四七０、四七一、四七二、四七四、
四七五號），提起抗告，本院裁定如左：
   主       文
原裁定撤銷，發回臺灣彰化地方法院。
   理       由
一、原裁定意旨略以：汽車駕駛人停車時，在道路上收費停車處所停車，不依規定繳
    費者，處新台幣（下同）六百元以上一千二百元以下罰鍰，道路交通管理處罰條
    例第五十六條第一項第十一款定有明文；又依違反道路交通管理事件統一裁罰基
    準及處理細則第二十四條規定，逕行舉發違反道路交通管理事件，經汽車所有人
    依通知單之應到案日期前到案，並告知違規駕駛人姓名、身分證統一編號及住址
    者，處罰機關應即另行通知違規駕駛人到案依法處理；逾應到案日期，處罰機關
    依道路交通管理處罰條例第八十五條第三項處罰汽車所有人；復按違反道路交通
    管理事件統一裁罰基準及處理細則第四十四條第一項規定：違反道路交通管理事
    件行為人，未依規定自動繳納罰鍰，或未依規定到案聽候裁決，處罰機關應於二
    個月內依基準表逕行裁決之，此條項規定以行為人經合法收受違反道路交通管理
    事件通知單，無正當理由未依該違反道路交通管理事件通知單上所載應到案日期
    為罰鍰之繳納或到案聽候裁決時，方有適用，如無從證明行為人已合法收受舉發
    通知單之送達，即難認行為人係故意不在應到案日期前到案，本件原處分機關以
    車號ＡＤ—４５１６號自小貨車於民國八十七年六月至八十八年十月間，因在台
    中市○○路上收費停車處所停車，不依規定繳費，經臺中市警察局交通警察隊員
    警製作舉發違反道路交通管理事件通知單逕行舉發，惟經原審法院發函原處分機
    關即臺中市警察局交通警察隊對於上開舉發單之寄送是否已合法收受一事覆稱：
    該舉發通知單第７３１１３３號函經中華郵政股份有限公司臺中分局以大宗掛號
    （號碼：２３２７０）方式投寄至違規車輛車主甲○○之遷移前住址即臺中市○
    區○○路４６２號，惟因此案件該郵政分局未退回，且逾查詢期限六個月，故無
    法查詢為何人收受等語，是依前開規定，原處分機關既未能提出異議人已合法收
    受上開舉發單，則難認其係故意不在應到案日期前到案，縱認其確有原處分機關
    認定之違規事實，原處分機關亦不得逕以據之裁罰，是撤銷原處分，改諭知受處
    分人不罰（詳如附件原審法院裁定書記載）。
二、抗告人即交通部公路總局台中區監理所抗告意旨略以：(一)按汽車駛人停車時，有
    左列情形之一者，處新台幣六百元以上一千二百元以下罰鍰，一．．．十、在道
    路收費停車處所停車，不依規定繳費者。．．．；汽車違反道路交通管理事件有
    下列情形之一，當場不能或不宜攔截製單舉發者，得逕行舉發之：一、闖紅燈或
    平交道．．．三、違規停車而駕駛人不在場．．．；為（舊）道路交通管理處罰
    條例第五十六條第一項第十款、（舊）違反道路交通管理事件統一裁罰標準及處
    理細則第二十三條（現行條例道路交通管理處罰條例第七條之二）。(二)次按違反
    道路交通管理事件統一裁罰標準及處理細則第十一條之規定：行為人有違反本條
    例之情形者，應填製舉發違反道路交通管理事件通知單，並於被通知人欄予以勾
    記，其通知聯依下列規定辦理：．．．三、逕行舉發者，應按已查明之資料填註
車牌號碼、車輛種類、車主姓名或地址，並於通知單上方空白處加註逕行舉發之
    文字後，由舉發機關送達被通知人．．．。(三)本案車號ＡＤ－４５１６號車於八
    十七、八十八年間因「在道路收費停車處所停車，不依規定繳費者」，原舉發單
    位遂以中市警交字第７５３１７７、７４９７３７、７４６５４９、７４０６７
    ０、７３６２３０、７３１１３３、７１３６４２、６２４５４４、５３６６２
    ７、５１０６９６、４８７０５６、４６１３６３號舉發違反道路交通管理事件
    通知單逕行舉發，有上揭通知單所載違規事實可稽，異議人於九十二年九月底至
    監理所到案，經查上揭通知單均未合法送達異議人，台中區監理所即依上揭條例
    第五十六條第一項第十款暨違反道路交通管理事件統一裁罰表之法定最低額罰鍰
    裁處；本案有關通知單送達與否，因僅涉及違規人得否依期限自動繳納罰鍰或到
    案陳述意見之機會，非可據此而為不罰；因認原審裁定認以異議人未合法收受通
    知單，即撤銷原處分，受處分人不罰，顯有未洽，為此提起抗告，請求撤銷原裁
    定，另為重新送達通知單之裁定等語。
三、經查原審法院以本件違反道路交通管理事件之原處分機關即臺中市警察局交通警
    察隊未能提出異議人甲○○已合法收受違反道路交通管理事件通知單之事證，是
    裁定台中區監理所原處分撤銷固非無見，然本件異議人異議意旨係稱「本人因林
    清正借用購買ＡＤ－４５１６號小貨車，做賣水果用．．．，之後小貨車全是林
    清正使用．．．又因本幫他做生意而借身分證給他，卻想不到身受禍害」云云，
    是異議人對其車輛違規停車之事實似無爭執，僅爭執車輛之實際使用人為林清正
    ，又按九十年五月三十日修正發布前之違反道路交通管理事件統一裁罰基準及處
    理細則第七條及第二十四條分別規定「依本條例第二章各條款規定舉發之違反道
    路交通管理事件，中央及直轄市公路主管機關委任所屬下級機關處罰」、「逕行
    舉發違反道路交通管理事件，經汽車所有人依通知單之應到案日期前到案，並告
    知違規駕駛人姓名、身分證統一編號及住址者，處罰機關應即另行通知違規駕駛
    人到案依法處理；逾應到案日期，處罰機關依本例第八十五條第三項處罰汽車所
    有人。」，是違反道路交通管理事件如非處罰違規駕駛人，即係處罰汽車所有人
    ，且本件裁罰機關為公路主管機關所屬下級機關，並非原舉發之臺中市政府警察
    局交通警察隊，則臺中市政府警察局交通警察隊未能舉證證明已合法送達本件違
    反道路交通管理事件通知單，似僅能據此認定異議人並非故意不於應到案日期前
    到案，而無礙於異議人先行違反道路交通管理處罰條例之事實，則本件何以能導
    出原審裁定主文第二項所載「甲○○不罰」之結論，當有釐清說明之必要，又臺
    中市政府警察局交通警察隊固未能舉證證明已合法送達本件通知單，惟此瑕疵是
    否即必無從由該單位補正後，再行移送處罰機關依法裁罰，此亦非無研求餘地，
    從而原審法院逕為異議人不罰之裁定，難稱妥適，爰撤銷原審裁定，並發回原審
    法院為適當之處理。
三、依道路交通案件處理辦法第二十六條，刑事訴訟法第四百十三條前段，裁定如主
    文。
中      華      民      國      九十三  年      二      月      六      日
                                臺灣高等法院臺中分院刑事第五庭
                                      審判長法  官  袁  從  楨
                                            法  官  郭  同  奇
                                            法  官  姚  勳  昌
右正本證明與原本無異。
不得再抗告。
                                            書記官  洪  麗  華
中      華      民      國      九十三  年      二      月      六      日
                                                                        Ｆ
